臺灣彰化地方法院民事裁定
111年度消債抗字第7號
抗  告  人  王禹安（原名王莉婷）    


代  理  人  林一哲律師（法扶律師）
相  對  人  
即  債權人  王道商業銀行股份有限公司

法定代理人  李芳遠  


相  對  人  
即  債權人  玉山商業銀行股份有限公司


法定代理人  黃男州  
代  理  人  朱逸君  
相  對  人  
即  債權人  合迪股份有限公司

法定代理人  陳鳳龍  


相  對  人  
即  債權人  裕融企業股份有限公司

法定代理人  嚴陳莉蓮


相  對  人  
即  債權人  東豐當舖即吳貝鈴




相  對  人  
即  債權人  遠傳電信股份有限公司

法定代理人  徐旭東  


相  對  人  
即  債權人  吳博鋐  
上列抗告人因消費者債務清理事件，抗告人對於民國111年5月13
日本院110年度消債更字第58號裁定，提起抗告，本院裁定如下
：
    主  文
抗告駁回。
抗告程序費用新臺幣壹仟元由抗告人負擔。
    理  由
一、抗告意旨略以：抗告人目前於可成科技股份有限公司工作近
    三個月，實領平均薪資約每月新臺幣（下同）36,319元，但
    其中有部分為加班費及初任職兩個月始會核發之獎金，因此
    將加班費及獎金扣除後，每月實領薪資為25,600元，抗告人
    現居住台南，依消費者債務清理條例（下稱消債條例）第64
    條之2第1項規定每月最低生活費為17,076元，因此每月能用
    以清償債務之金額為8,524元，如將積欠之債務以年息百分
    之十計算，抗告人約需16年2月之時間方能償還，而且人一
    生當中難免有意外或病痛，抗告人16年均能平安無事且無病
    無痛之機率甚低，可認抗告人有不能清償債務之高度蓋然性
    ，更何況債務人就現存之債務，並無分期清償之權利，債權
    人要求抗告人一次還清債務，以目前收入實在無法清償。退
    萬步言，縱認抗告人資力有可能於六年期限內以分期方式清
    償全部債務，然衡酌消債條例立法意旨，以更生方案之方式
    使抗告人清償全部債務，可使抗告人生活安定，亦可避免債
    權人各憑本事向抗告人索討債務，有礙債權人公平受償，進
    行更生可謂雙贏方式，原裁定容有疏漏，請求將原裁定廢棄
    ，並裁准抗告人開始更生程序等語。
二、按聲請更生或清算不合程式或不備其他要件者，法院應以裁
    定駁回之。但其情形可以補正者，法院應定期間先命補正。
　　債務人不能清償債務或有不能清償之虞者，得依本條例所定
    更生或清算程序，清理其債務。消債條例第8條、第3條分別
    定有明文。又所謂「不能清償」，指債務人因欠缺清償能力
    ，對已屆期債務，全盤繼續處於不能清償之客觀經濟狀態者
    而言。所謂「不能清償之虞」，係指依債務人之清償能力，
    就現在或即將到期債務，有不能清償之蓋然性或可能性而言
    。債務人之清償能力係處於流動性狀態，應以法院裁定時為
    判斷基準時點。經查：
  ㈠抗告人於110年7月22日向本院聲請更生時，住所為彰化市○○
    路○段000號等語，除據抗告人代理人到庭陳明在卷外，
　　且於陳報狀內表明係於110年9月方遷居至台南（原審卷62頁
    ），再依稅務電子閘門財產所得調件明細表中有關薪資所得
    扣繳單位之記載，抗告人之工作地點係在彰化縣彰化市（抗
    告卷77-81頁），堪認抗告人所陳聲請更生時住所地在彰化
    市一節為真，故依消債條例第5條規定，本院為管轄法院，
    應可認定。
  ㈡查抗告人108、109、110年度所得分別為346,000元、432,000
    元、424,249元，有稅務電子閘門財產所得調件明細表可稽
    （抗告卷77-81頁），又抗告人目前於可成科技工廠工作，1
    11年2月至4月每月薪資分別為34,710元、41,500元、37,269
    元，實領金額為33,032元、39,858元、36,067元（抗告卷15
    -19頁），因此以最近1年即110年度所得加上111年2至4月實
    領金額計算，則平均每月收入為35,547元【（424,249+33,0
    32+39,858+36,067）÷15＝35,547】。又抗告人每月必要支出
    費用，以衛生福利部公告之110年度台灣省最低生活費之1.2
    倍即17,076元計算，則抗告人每月平均收入扣除其每月個人
    必要生活費用支出後，每月仍有餘額18,471元可供清償債務
    （計算式：35,547－17,076＝18,471）。而抗告人之債務，依
    抗告人所陳及債權人所陳報之債權金額計算為846,678元（
    如附表），至於抗告人所陳尚欠吳博鋐15萬元云云，然吳博
    鋐並未回覆其債權數額，難認抗告人此部分陳報可採。故依
    抗告人債務金額846,678元計算，約3年10月即得清償完畢（
    計算式：846,648元/18,471元≒45.8月，以46個月計，為3年
    10月）。抗告人現年滿31歲（79年10月生），距離65歲退休
    年齡尚有33年，依勞保資料顯示，抗告人現仍任職於可成科
    技股份有限公司，且由前揭所得資料以觀，抗告人之所得已
    逐漸提升，自無全盤繼續處於不能清償之客觀經濟狀態，或
    有不能清償之蓋然性或可能性，實難認抗告人已合於消債條
    例第3條聲請更生之要件。至於抗告人所陳無力一次清償全
    部債務，如以更生方式可使抗告人生活安定，亦可避免有礙
    債權人公平受償云云，因強制執行法已就薪資債權扣押之範
    圍及禁止執行之債權分別設有規定（參該法第115條之1、第
    122條），基本生活可獲一定之保障，且債權人透過併案執
    行亦不致發生受償不公之情形，故抗告人上開所陳，仍非可
    採。
三、綜上所述，原審認抗告人不合於消債條例第3條要件，駁回
    抗告人更生聲請，經核於法並無違誤。抗告意旨指摘原裁定
    不當，求予廢棄，為無理由，應予駁回。
四、依消債條例第11條第2項、第15條，民事訴訟法第495條之1 
    第1項、第449條第1項、第95條、第78條，裁定如主文。
中　　華　　民　　國　　111 　年　　8　　 月　 29 　　日
            民事第二庭    審判長法  官  陳毓秀
　　　　　　
　　　　　　　　　　　　　　　　法  官  羅秀緞
　　　　　　　　　　　
　　　　　　　　　　　　　　　　法  官  陳弘仁
以上正本係照原本作成。
本裁定除以適用法規顯有錯誤為理由外，不得再抗告。如提起再
抗告，應於收受後10日內委任律師為代理人向本院提出再抗告狀
。並繳納再抗告費新臺幣1,000元。
中　　華　　民　　國　　111 　年　　8 　　月　 29 　　日
                                書記官  許雅涵

附表:
①王道銀行58,570元（110年度司消債調字第52號卷45頁）。 ②玉山銀行48,477元（原審卷27頁）。 ③合迪公司337,821元（原審卷36頁）。 ④裕融公司139,271元（原審卷24頁）。 ⑤東豐當鋪105,000元（原審卷34頁）。 ⑥遠傳公司151,662元，另轉讓予榮昇管理顧問股份有限公司5,877元（原審卷110頁）。